【裁判字號】    88,上訴緝,6
【裁判日期】    890426
【裁判案由】    肅清煙毒條例等
【裁判全文】
臺灣高等法院高雄分院刑事判決                      八十八年度上訴緝字第六號
    上  訴  人
    即  被  告  甲○○
    選任辯護人  許芳瑞
右上訴人因肅清煙毒條例等案件，不服臺灣高雄地方法院八十六年度訴字第三三五０
號中華民國八十七年二月二十六日第一審判決（起訴案號：臺灣高雄地方法院檢察署
八十六年度偵字第二０八四六號、二０二五七號，移送併辦案號：同檢察署八十六年
度偵字第二三七二六號、八十六年度偵字第二八八九八號、八十六年度偵字第二五七
九三號、八十七年度偵字第一五二○號），提起上訴，本院判決如左：
      主    文
原判決關於甲○○部分撤銷。
甲○○連續施用第二級毒品，免刑。安非他命壹包（驗後毛重柒點玖伍公克）、殘留
安非他命吸食器壹支、玻璃吸食器貳支，均沒收銷燬之。又連續販賣毒品，處有期徒
刑拾年，褫奪公權伍年，海洛因壹包（驗後淨重零點玖捌公克）沒收併銷燬之。又連
續明知為禁藥而轉讓，處有期徒刑肆月。應執行有期徒刑拾年貳月，褫奪公權伍年，
海洛因壹包（驗後淨重零點玖捌公克）、安非他命壹包（驗後毛重柒點玖伍公克)、?
搵d安非他命吸食器壹支、玻璃吸食器貳支，均沒收銷燬之。
      事    實
一、甲○○於民國七十七年間因竊盜案件，經臺灣高等法院臺南分院判處有期徒刑八
    月，嗣減刑減為有期徒刑四月（於八十年二月二十六日執行完畢，不構成累犯）
    ；又於八十二年間因違反麻醉藥品管理條例等案件，經本院判處有期徒刑六年（
    經最高法院判決上訴駁回）確定，於八十六年四月二十九日假釋出獄（執行完畢
    日期為八十九年五月三十一日），猶不知悔改，於假釋期間，復基於吸用第二級
    毒品安非他命之概括犯意，自八十六年七月間某日起至八十七年一月七日下午六
    時止，連續在高雄市○○區○○路八十二號住處或高雄市前鎮區籬子內某處等地
    ，以將安非他命置放於玻璃管上以火燻烤，而後再吸食其霧化氣體之方式，約一
    、二周吸食一次，先後施用第二級毒品安非他命多次。嗣於八十六年八月二十日
    十五時三十分許，在高雄縣鳳山市○○路一六九號為警查獲，並扣得其所有之安
    非他命一包（驗後毛重七點九五公克）及供吸食安非他命所用玻璃吸食器一支。
    又分別於八十六年九月九日上午十一時許、同年十月五日、同年十月二十八日上
    午七時二十分許，在其上開住處為警查獲；嗣於八十七年一月八日二十時許，由
    其母陪同向警方自白施用第二級毒品安非他命犯行，並提出其所有之殘留安非他
    命之吸食器一支。
二、甲○○又明知安非他命係禁藥，竟基於概括犯意，於八十六年八月間，連續在其
    上開住處，先後無償轉讓安非他命二、三次予洪玉真吸用。
三、甲○○復另行起意，基於販賣毒品海洛因營利之概括犯意，以電話（○七）00
    00000號作為聯絡工具，自八十六年七月底起至同年八月二十六日止，以每
    半錢新臺幣（下同）一萬二千元或每小包五千元之價格，連續在其前開住處，先
    後多次販賣毒品海洛因予謝進明、李明洲二人施用。嗣李明洲（業經原審判處有
    期徒刑一年二月確定在案）於八十六年八月二十六日十七時許，向警方自首吸食
    海洛因，且供出海洛因係經謝進明引介而同向甲○○購買，復於同日十九時三十
    分許，經李明洲聯絡謝進明，駕車至甲○○前開住處前，由甲○○入車販賣海洛
    因予謝進明，經跟監之警員當場查獲，並扣得海洛因一包（淨重零點九八公克）
    ，再循線在上開住處查扣得甲○○所有供吸食安非他命用之玻璃吸食器一支。
四、案經高雄市政府警察局新興分局報請臺灣高雄地方法院檢察署檢察官偵查起訴暨
    移送本院併案審理。嗣又因施用第二級毒品安非他命，經由臺灣屏東地方法院裁
    定送觀察勒戒，認有繼續施用毒品傾向，再裁定送強制戒治，並經臺灣屏東地方
    法院原審法院裁定「停止戒治，所餘期間付保護管束」，於八十九年一月七日執
    行期滿。
      理    由
一、訊據上訴人即被告甲○○（下稱被告）供認其有於右揭時地連續施用第二級毒品
    安非他命之犯行，惟矢口否認有何無償轉讓禁藥及販賣毒品海洛之犯行，辯稱：
    洪玉真與我同居，我將安非他命放在住處，她是自行取來吸用；我本身沒有施用
    毒品海洛因，不可能販賣毒品海洛因給謝進明、李明洲等人施用云云。
二、然查：
  (一)被告如何於右揭事實欄一所載時地連續施用第二級毒品安非他命，及先後於右
      揭事實欄一所載時地為警查獲等情，已據被告分別於警訊、原審偵審中供承不
      諱，且被告先後於警訊時所採之尿液（含其自動向警自白施用第二級毒品犯行
      ，合計五次），經分別送請高雄市政府衛生局及高雄市立凱旋醫院檢驗之結果
      ，均呈有甲基安非他命陽性反應，此有高雄市政府衛生局八十六年八月三十日
      高衛試煙字第Ａ三○二號煙毒尿液檢驗成績書及高雄市立凱旋醫院八十六年九
      月二十六日高市凱醫檢字第七六六七號、八十六年九月五日高市凱醫檢字第七
      六Ｏ三號、八十六年十月十七日高市凱醫檢字第七七六六號、八十七年一月十
      六日高市凱醫檢字第八○七○號煙毒尿液檢驗成績書各乙份附卷可稽。又被告
      於八十六年八月二十日經警查獲之疑似安非他命一包，經送請高雄醫學院附設
      中和紀念醫院鑑驗結果，確係甲基安非他命無訛，此亦有該院八十六年九月二
      日編號Ｐ0000000號檢驗報告單乙只附卷足憑，復有殘留安非他命之吸
      食器一支、玻璃吸食器二支扣案可資佐證，被告之自白與事實相符，自得採為
      其施用第二級毒品犯行之證據，此部分罪證明確，被告右揭連續施用第二級毒
      品安非他命之犯行堪以認定。
  (二)被告於原審審理中供稱：「我只有拿安非他命給洪玉真吸用：：：大約只有二
      、三次，沒有向她收錢。」、「我只無償轉讓安非他命給洪玉真」等語（見原
      審卷第一五五頁反面、第一五六頁正面）；洪玉真於八十六年九月九日警訊時
      亦供稱：「（安非他命來源？）我都向甲○○拿的。」（見八十六度偵字第二
      三七二六號影印卷第四頁正面）；而洪玉真於警訊時所採之尿液，經送請高雄
      市立凱旋醫院檢驗之結果，呈甲基安非他命陽性反應，此有高雄市立凱旋醫院
      八十六年九月二十六日高市凱醫檢字第七六六七號煙毒尿液檢驗成績書乙份附
      卷可憑（見上開偵查卷第十九頁）；此部分之罪證亦臻明確，被告右揭轉讓禁
      藥之犯行亦堪認定。
  (三)被告如何於事實欄二所載之時地先後多次販賣海洛因予謝進明、李明洲施用，
      且如何於八十六年八月二十六日十九時三十分許，由謝進明先以電話聯絡被告
      欲買海洛因，再由李明洲出資一萬元交謝進明，並載謝進明至被告住處前，由
      被告上車交貨等情，已據謝進明、李明洲分別於警訊中供述綦詳（見八十六年
      八月二十七日高市警新分刑字第一五二四六號警卷第五頁、八頁），其中謝進
      明於警訊時供稱：「當時是李明洲駕駛ＷＱ－九七八六號自小客車坐在駕駛座
      上，而我坐在後座右側，甲○○後座後側，警方查獲之海洛因及現金是放在後
      座踏板上，警方所查獲現金十五萬九千元，其中一萬元是李明洲所有交給我後
      再轉交給甲○○的，我拿給甲○○八千元，另二千元我放在口袋裡為警查獲，
      其餘是甲○○所有；因李明洲要買海洛因，我認識甲○○，他有貨，所以就由
      我李明洲駕車載我至甲○○住處要向康某買海洛因：：：李明洲先駕車至我住
      處找我要貨後，我就打電話0000000號與甲○○談好在康某住處前交易
      ，我與李明洲二人駕車至康某住處前時，康某就進入車內與我們二人交易海洛
      因時就為警查獲」等語（見上開警卷第五頁正面、反面）；另李明洲於警訊時
      供稱：「我所需要吸食之海洛因均是經由謝進明介紹向綽號『恐龍』之男子所
      購買，記得第一次購買時間是八十六年七月底，我找謝進明，他向我表示無錢
      身上毒癮發作，於是我就拿一萬二千元請其幫忙購買毒品海洛因，他拿到錢就
      在其家中打電話給綽號『恐龍』之男子表示要毒品，打通之後『恐龍』之男子
      確定有貨，於是我就開車載謝某前往取貨，到達小港區○○路八五號前，謝進
      明就下車與『恐龍』之人洽談交易，取到貨之後，隨即開車返回謝某住處：：
      ：自從七月底那次交易後，每隔三至四天不定時，在每晚二十～二一時許，以
      相同聯絡方式即請謝進明幫忙向『恐龍』男子購買毒品：：：價錢是每半錢一
      萬二千元，或少許五千元，交貨地點均是高雄市○○區○○路八五號前」、「
      我帶同警方在本市○○區○○路八五號前我所駕駛之ＷＱ－九七八六號查獲謝
      進明（綽號西瓜）、甲○○（綽號恐龍）二人：：：：當時他二人正在車上交
      易，而這檔事事先我告知警方人員知道。」等語（見上開警卷第八～九頁）；
      而李明洲於檢察官偵查中初訊時供稱：「（毒品來源？）綽號西瓜之謝進明幫
      我買七、八次，」等語，謝進明於檢察官偵查中初訊時亦供稱：「（你幫李明
      洲買過毒品海洛因？）我們一起去買」等語（見八十六年度偵字第二０八四六
      號卷第十頁）。況李明州所自首之施用毒品案，亦經原審判處有期徒刑一年二
      月（見原審卷第八四頁）；且本件係李明洲向警方自首後經警授意後，方由李
      明洲邀謝進明前往被告之住所佯向被告購買毒品等情，亦據李明洲於警訊時供
      明在卷。又前開扣案之疑似粉末海洛因一包，經送驗結果，確有海洛因成份，
      此有法務部調查局八十六年八月二十七日（八六）陸字第八六二五五七六六號
      檢驗通知書乙紙附卷可稽（見八十六年度偵字第二０八四六號卷第五二頁），
      復有上開毒品海洛因一包（驗後淨重０．九八公克）及李明洲交付謝進明轉交
      被告之購買毒品款項一萬元扣案可資佐證；準此，堪認李明洲、謝進明上開供
      述為真實可信。參之被告與李明洲、謝進明等人彼此間，並非至親好友，而販
      賣毒品之法定刑甚重，被告殊無以原購價轉售予李明洲、謝進明之理；從而，
      被告確有前開意圖營利販賣毒品海洛因之犯行，已臻明確。又李明洲於八十六
      年八月二十六日係為配合警方而邀約謝進明同往被告住所，向被告購買毒品海
      洛因，實際上李明洲雖無購買毒品海洛因之真意，但被告既已攜帶海洛因出面
      交易，難謂無販賣毒品海洛因之故意，且已著手實施販賣海洛因之行為，縱因
      遭警察當場逮獲，致未能真正完成買賣毒品海洛因之行為，仍應已成立販賣毒
      品未遂罪（最高法院八十五年度第四次刑事庭會議決議、八十七年度台上字第
      三二０六號判決意旨參照）。至謝進明及李明洲嗣後於原審偵審中翻異前詞，
      謝進明改稱：未向被告購買海洛因云云；被告李明洲亦改稱：不知道謝進明是
      向何人所買云云，顯係勾串迴護被告之詞，殊無可採。被告於警訊時辯稱：扣
      案之海洛因一包是自己所施用云云，與其於原審偵審中所辯：該包海洛因是謝
      進明所有或是李明洲車上的云云前後亦屬矛盾，再參以被告先後五次經警採尿
      送驗，均檢無任何嗎啡陽性反應（詳如前述）；顯見被告所辯，係卸責之詞，
      不足採信，此部分之罪證亦臻明確，被告右揭販賣毒品海洛因之犯行亦堪認定
      。
三、被告犯罪行為後，「肅清煙毒條例」於八十七年五月二十日公佈修正為「毒品危
    害防制條例」，該條例將毒品海洛因，及安非他命均列入所稱「毒品」，並依其
    成癮性、濫用性及對社會危害性，分列為第一級毒品，與第二級毒品（見該條例
    第二條）。販賣第一級毒品（海洛因），係犯毒品防制條例第四條第一項之罪，
    其法定刑為「處死刑或無期徒刑；處無期徒刑者，得併科新台幣一千萬元以下罰
    金」，較原肅清煙毒條例第五條第一項販賣毒品罪之法定刑「處死刑或無期徒刑
    」為重；轉讓第二級毒品（安非他命），係毒品危害防制條例第八條第二項之罪
    ，其法定刑為「處六月以上五年以下有期徒刑，得併科新臺幣七十萬元以下罰金
    」。」，較藥事法第八十三條第一項明知為禁藥而轉讓罪之法定刑「處五年以下
    有期徒刑，得併科新臺幣十萬元以下罰金」為重。施用第二級毒品（安非他命）
    ，係犯毒品危害防制條例第十條第二項之罪，其法定刑為「處三年以下有期徒刑
    」，較修正前麻醉藥品管理條例第十三條之一第二項第四款非法吸用麻醉藥品罪
    之法定刑「處三年以下有期徒刑、拘役或一萬元以下罰金。」雖重，惟依毒品危
    害防制條例第三十五條第三款規定依修正後規定應為不起訴處分者，法院應為免
    刑之判決，全盤觀之，施用第二級毒品以適用毒品危害防制條例對被告為有利。
    則依刑法第二條第一項但書之規定，被告販賣毒品海洛因予李明洲等人既遂部分
    之行為，自應適用較有利被告之修正前肅清煙毒條例第五條第一項處斷；被告最
    後一次販賣毒品海洛因，經警埋伏查獲之行為，係犯修正前肅清煙毒條例第五條
    第六項、第一項之販賣毒品未遂罪（見最高法院八十五年三月十二日八十五年度
    第四次刑事庭會議紀錄）。被告無償轉讓安非他命之行為，應適用較有利於被告
    之藥事法第八十三條第一項明知為禁藥而轉讓罪處斷。被告施用第二級毒品安非
    他命之行為，應適用較有利於被告之修正後毒品危害防制條例第十條第二項規定
    之施用第二級毒品罪規定處斷。被告先後多次轉讓禁藥、多次施用第二級毒品及
   多次販賣毒品既遂、一次販賣毒品未遂犯行，時間緊接，方法相同，所犯又各係
    犯罪構成要件同一之罪，顯係各基於概括犯意反覆為之，為連續犯，依刑法第五
    十六條規定以轉讓禁藥、施用第二級毒品、販賣毒品既遂各一罪論。被告持有第
    二級毒品安非他命後，進而施用、轉讓，其持有之低度行為已被告高度之施用行
    為所吸收，不另論其持有第二級毒品罪。被告持有毒品海洛因後，進而販賣，其
    持有之低度行為已被高度之販賣行為所吸收，不另論其持有毒品罪。又被告所犯
    上開轉讓禁藥、施用第二級毒品及販賣毒品等三罪間，犯意各別，行為互殊，應
    分論併罰。又被告因一時貪欲致罹刑章，販賣之海洛因次數、數量及所得利益非
    鉅，尚非大中盤商，雖科以被告法定最低度之刑，猶嫌過重，爰依刑法第五十九
    條規定，就其販賣毒品部分減輕其刑。又檢察官就被告前開自八十六年八月二十
    七日起至八十七年一月七日下午六時許止之連續施用第二級毒品海洛因之犯行，
    雖未據起訴，惟此部分與起訴之施用第二級毒品安非他命部分有連續犯關係，屬
    裁判上一罪，為起訴效力所及，法院自得併予審理
四、原判決據以論處被告罪刑，固非無見，惟查：(一)原審未及比較新舊法（即肅清煙
    毒條例、修正前麻醉藥品管理條例、藥事法與毒品危害防制條，詳如前述），自
    有未當。(二)本件並無確切之事證足以證明被告有無償轉讓安非他命予楊忠誠（詳
    如後述），原判決疏察竟而認定被告亦有無償轉讓安非他命予楊忠誠之行為，亦
    有未合。被告上訴意旨，否認販賣毒品及轉讓禁藥之犯行，指摘原判決不當，均
    為無理由；惟檢察官執上開(一)理由上訴，指摘原判決不當，則為有理由，自應由
    本院將原判決關於被告部分撤銷改判。審酌被告前有違反麻醉藥品管理條例、竊
    盜等前科，此有高雄地方法院檢察署刑案資料查註紀錄表在卷可按，素行不佳，
    其僅轉讓安非他命予同居人洪玉真一人，所販賣之毒品海洛因數量不多，且非屬
    大、中盤商，犯罪情節尚非重大等一切情狀，爰就被告轉讓禁藥部分量處有期徒
    刑四月，販賣毒品部分仍量處如原審所處之有期徒刑十年，併依被告所犯販賣毒
    品之性質，本院認有褫奪公權之必要，爰併宣告褫奪公權五年，並定其應執行刑
    為有期徒刑十年二月，褫奪公權五年。就被告施用第二級毒品部分，被告於原審
    判決後又因施用第二級毒品安非他命，經由臺灣屏東地方法院裁定送觀察勒戒，
    認有繼續施用毒品傾向，再裁定送強制戒治，並經臺灣屏東地方法院以八十八年
    毒聲字第一三七二號裁定「停止戒治，所餘期間付保護管束」，於八十九年一月
    七日執行期滿，此有原審法院八十八年度毒聲字第一三七二號裁定乙份，暨臺灣
    屏東地方法院檢察署檢察官八十八年聲戒執一字第十九號戒治執行指揮書及八十
    九年度聲撤戒字第二七號檢察官簽影本在卷可參，爰依毒品危害防制條例第二十
    三條第一項、第三十五條第三款規定，爰就被告施用第二級毒品安非他命部分，
    為免刑之判決。扣押之第一級毒品海洛因一包（驗後淨重０．九八公克），係毒
    品，應依肅清煙毒條例第十二條前段之規定宣告沒收併銷燬之（因被告販賣毒品
    部分既引肅清煙毒條例，自不宜引毒品危害防制條例第十八條第一項規定，以免
    適用法條割裂）。另扣押之安非他命一包（驗後毛重七．九五公克）、殘留安非
    他命吸食器一支、玻璃吸食器二支，分別為查獲之毒品及專供施用毒品之器具，
    不問屬於被告所有與否，均應依毒品危害防制條第十八條第一項之規定併宣告沒
    收銷燬之。至鑑驗耗用之安非他命及海洛因，因已滅失，自無庸宣告沒收或沒收
    併銷燬之諭知；扣押之新台幣一萬元係李明洲所有，於八十六年八月二十六日為
    配合警方而邀約謝進明同往被告住所，向被告購買毒品海洛因之款項（實際上李
    明洲並無購買毒品海洛因之真意），該款項仍屬於李明洲所有，僅為被告犯罪之
    證物，尚難認為被告販賣毒品所得之款項，另其他為警扣得之款項，亦無法證明
    為被告販賣毒品所得之款項，依法自不得宣告沒收，併此敘明。
五、公訴意旨略以：甲○○於八十六年八月間，在其前開住處，有無償轉讓安非他命
    予楊忠誠吸用，亦涉犯轉讓禁藥罪嫌（此部分檢察官於起訴書所犯法條雖未引藥
    事法第八十三條第一項，惟於起訴事實欄已論及，自起訴效力所及）。訊據被告
    堅決否認有此部分犯行，辯稱：我未轉讓安非他命給楊忠誠吸用等語。經查：楊
    忠誠於八十六年八月二十六日警訊時雖供稱：「最近我去找洪玉真、甲○○二人
    時，他們均在房間內吸食，所以我看了以後，才向他們要一、二口來吸」等語，
    於原審審理中供稱：「（安非他命如何取得？）是向洪玉真討的」、「（甲○○
    有無給安非他命？）沒有」等語（見原審卷第六六頁），於本院調查時亦供稱：
    「（甲○○有無將安非他命送給吸？）沒有」等語（見本院八十七年度上訴卷字
    第００九號卷第六九頁正面），則楊忠誠上開之供詞前後即有不符，本院綜合楊
    忠誠上開之供詞觀之，楊忠誠所吸用之安非他命應係無償取自洪玉真，而非無償
    取自被告；況被告於原審審理中已坦承無償轉讓安非他命予洪玉真之犯行，其果
    有轉讓安非他命予楊忠誠犯行，則其所犯轉讓禁藥罪法院所量處之刑度就被告而
    言並無多大之影響，衡之常理，其自無於警訊、原審偵審中及本院審理中迭次堅
    決否認之必要，本件自不能僅憑楊忠誠上開警訊供述內容不明確之供詞，採為被
    告不利之證據；此外，亦無確切之事證足以證明被告有無償轉讓安非他命予楊忠
    誠之犯行，被告被訴此部分，即屬不能證明，惟公訴人認此部分與前開論罪論刑
    之無償轉讓安非他命予洪玉真之部分，係基於概括犯意，為連續犯，屬裁判上一
    罪關係，故不另為無罪之諭知，附此敘明。
六、至臺灣高雄地方法院檢察署檢察官移送本院併辦意旨（即八十七年度偵字第二八
    一三號及八十七年度偵字第三五九二號部分）略以：被告有於八十六年七月至十
    二月間有非法販賣安非他命予楊東憬八次；另於八十七年一月中旬在其高雄市○
    ○區○○路旁以五千元販售安非他命一包予蘇允棟施用，另亦非法販賣安非他命
    予謝坤達二次，每次一千元，因認被告涉犯修正前麻醉藥品管理條例第十三條之
    一第二項第一款之非法販賣化學合成麻醉藥品罪嫌，惟此部分與前開檢察官起訴
    部分，並無裁判上一罪關係，自應退還原移送檢察官另行偵查起訴，併此敘明。
七、同案被告宋天貴、楊忠誠部分，業經本院判處免刑確定在案，自不另論列。
據上論斷，應依刑事訴訟法第三百六十九條第一項前段、第三百六十四條、第二百九
十九條第一項但書，藥事法第八十三條第一項，肅清煙毒條例第五條第一項、第十二
條前段，毒品危害防制條例第十條第二項、第二十三條第一項、第三十五條第三款、
第十八條第一項，刑法第十一條前段、第二條第一項但書、第五十六條、第三十七條
第二項、第五十一條第五款，判決如主文。
本案經檢察官劉翼謀到庭執行職務。
中    華    民    國        八十九      年      四      月    二十六    日
                              臺灣高等法院高雄分院刑事第四庭
                                  審判長法官  莊  鎮
                                        法官  陳啟造
                                        法官  蕭權閔
右正本證明與原本無異。
施用第二級毒品部分不得上訴。
販賣毒品及轉讓禁藥部分如不服本判決，應於判決送達後十日內向本院提出上訴狀，
其未敘述理由者並應於提出上訴狀後十日內向本院補提理由書（應附繕本）。
                                      書記官  陳江山
中    華    民    國        八十九      年      五      月      一      日
附錄本判決論罪科刑法條：
原肅清煙毒條例第五條第一項
  販賣、運輸、製造毒品、鴉片或麻煙者，處死刑或無期徒刑。
毒品危害防制條例第十條第二項
  施用第二級毒品者，處三年以下有期徒刑。
藥事法第八十三條第一項
  明知為偽藥或禁藥，而販賣、供應、調劑、運送、寄藏、牙保、轉讓或意圖販賣而
  陳列者，處五年以下有期徒刑，得併科新臺幣十萬元以下罰金。
                                                                      Ｈ


司法院資訊處製作；財團法人民間司法改革基金會備份。
